【裁判字號】    98,台上,655
【裁判日期】    980416
【裁判案由】    請求損害賠償等
【裁判全文】
最高法院民事判決              九十八年度台上字第六五五號
上  訴  人  福茂唱片音樂股份有限公司
法定代理人  甲○○
訴訟代理人  林文鵬律師
            彭成翔律師
被 上訴 人  博厚堂娛樂開發有限公司
法定代理人  乙○○
訴訟代理人  彭志傑律師
上列當事人間請求損害賠償等事件，上訴人對於中華民國九十七
年十二月三十一日台灣高等法院第二審判決（九十七年度上字第
一五五號），提起上訴，本院判決如下：
    主  文
上訴駁回。
第三審訴訟費用由上訴人負擔。
    理  由
本件上訴人主張：第一審共同被告乙○○於民國九十四年六月中
旬向伊表示被上訴人擁有訴外人香港星輝公司拍攝之功夫狀元電
視劇原聲帶之錄音著作權，可授權伊發行專輯唱片及相關視聽產
品，並承諾該劇於九十四年十月在台灣上映時將搭配原聲帶歌曲
作為片頭曲及片尾曲，以搭上周星馳功夫電影之熱潮，伊因而於
九十四年六月二十二日與被上訴人簽訂合約書，並於同年月二十
八日預付新台幣（下同）三百五十萬元。詎被上訴人未依約安排
該劇於九十四年十月在台灣上映，迄九十五年十二月初始在台灣
上映，已失去商業利益。又該劇於訴外人中國電視事業股份有限
公司播出時，片尾曲並未使用系爭原聲帶之曲目，且被上訴人亦
未取得全部詞、曲作者之授權，亦屬違約。伊已依給付遲延、給
付不能之規定解除系爭合約，被上訴人自應返還所收款項並賠償
損害等情，求為命被上訴人給付五百二十五萬元，及其中三百五
十萬元自九十四年六月二十八日起，其餘一百七十五萬元自九十
六年二月一日起，均至清償日止，按週年利率百分之五計算之利
息之判決（上訴人請求乙○○連帶給付部分，業受敗訴判決確定
，不予贅敘）。
被上訴人則以：功夫狀元電視劇在台灣上映之日期掌握在擁有台
灣地區播送權之電視台手中，並非伊所能決定，伊未保證該劇將
於九十四年十月在台灣上映。該劇播送時，片頭、片尾曲必須使
用系爭原聲帶之曲目，係上訴人之義務，非伊之義務。依唱片業
界慣例，需專輯發行並確定使用某作者之創作音樂詞曲時，始進
行授權合約書之簽署及版稅支付等行為，上訴人受領伊交付之母
帶後，將近二年時間從未進行宣傳企劃發行等事宜，伊交付詞、
曲作者授權書之期限自尚未屆至。伊未違約，上訴人之解約為不
合法等語，資為抗辯。
原審以：查系爭合約前文記載：「福茂唱片音樂股份有限公司（
下稱甲方），博厚堂娛樂開發有限公司（下稱乙方），茲為發行
功夫狀元電視劇原聲帶（下稱本原聲帶）之專輯唱片及相關視聽
製品達成協議簽訂本合約」；第一條前段約定：「功夫狀元電視
劇為香港星輝海外影業所拍攝之電視劇……」；第二條前段約定
：「本原聲帶由乙方負責製作，並負擔全部製作費用。其著作權
為乙方擁有，製作完成之母帶應於二○○五年八月三十一日前交
給甲方。甲方則負責生產、宣傳、企劃及發行事宜，並負擔其必
需之費用」；第三條約定：「有關唱片與視聽製品銷售版稅及因
錄音著作權及視聽著作權之商業行為所得之收益分配方法如下…
…」，可知兩造係為發行功夫狀元電視劇之原聲帶專輯及相關視
聽製品而合作，被上訴人負責製作原聲帶母帶，上訴人負責生產
、宣傳、企劃及發行原聲帶之專輯唱片及相關視聽製品，所得按
約定比例分配，兩造合作之標的係功夫狀元「原聲帶」，並非功
夫狀元「電視劇」，僅原聲帶之專輯及相關視聽製品在該電視劇
播送時搭配銷售，以獲取最佳宣傳效果及利益而已。又功夫狀元
電視劇乃香港星輝公司拍攝之影片，著作權由其享有，則對於該
電視劇何時在台灣上映，係由該公司掌控，系爭合約第九條因而
約明：「甲方應於本原聲帶合約簽完後七日內（含工作天）支付
乙方預付版稅三百五十萬元整（含稅），所有各項甲方應支付乙
方之版稅給付，皆可先行扣抵此預付版稅後再支付乙方淨額。但
如因故未能於本劇原訂台灣上映日期二○○五年十月上映，超過
九十天後，甲方有權保留收回預付款，待上映後一週再行付款」
。足見兩造對於被上訴人並未擁有該電視劇之播送權，不負責該
劇在台灣上映之事宜知之甚明，僅該電視劇未如預期於九十四年
十月間在台灣上映超過九十天後，上訴人得向被上訴人取回預付
款，迨實際上映一週後再行給付而已。上訴人主張被上訴人應負
該劇於九十四年十月間在台灣上映之義務，為無足採。次查被上
訴人雖尚未支付版稅予詞曲經紀公司取得授權書或使用同意書，
惟依業界慣例，在唱片發行前後均可支付版稅取得合法授權，有
葛瑞特音樂經紀有限公司、香港商百代著作權代理股份有限公司
台灣分公司、華研音樂經紀股份有限公司函可稽，並經證人王治
平證述綦詳。被上訴人就系爭原聲帶中之各詞曲，已取得各相關
著作權公司之報價，有報價單可稽。顯見被上訴人已先洽詢系爭
原聲帶中各詞曲之授權費用，並據以製作母帶，只待上訴人確定
發行CD之時間即可支付費用取得書面授權文件。惟上訴人並無發
行CD之具體計畫及具體時間，被上訴人支付使用費予詞曲著作權
人或其經紀公司取得書面授權文件之給付期限自尚未屆至，其無
庸負給付遲延之責任。又解釋契約，固須探求當事人立約時之真
意，不能拘泥於契約之文字，但契約文字業已表示當事人真意，
無須別事探求者，即不能反捨契約文字而更為曲解。系爭合約第
二條約定：「本原聲帶由乙方負責製作，並負擔全部製作費用。
其著作權為乙方擁有，製作完成之母帶應於二○○五年八月三十
一日前交給甲方。甲方則負責生產、宣傳、企劃及發行事宜，並
負擔其必需之費用；甲方有權於全世界自行發行及授權任何第三
者發行本原聲帶唱片及相關音樂錄影帶之視聽製品，同時甲方有
權獨家以本原聲帶全部或部分曲目，及全部或部分相關音樂錄影
帶自行及授權任何第三者於全世界做以下行為……。甲方同意無
論以全部或部分授權，歌曲名稱均與本原聲帶之名稱不可分割。
本劇全球上映於各電視台首次播出之片頭曲、片尾曲必須使用本
合約曲目」。參酌證人常立欣、劉瑋慈、王治平證稱：電視劇之
片頭、片尾曲之搭配播送事宜，屬於唱片發行之宣傳性質，通常
係由唱片公司與電視台接洽，以便打歌宣傳，現今電視台為增加
收入，均係將電視劇之片頭、片尾曲另外出售播放權給唱片公司
，如此電視台有錢賺，又不需另外花費成本製作片頭、片尾曲等
語，及系爭原聲帶發行專輯唱片及視聽製品之宣傳行為，依系爭
合約第二條前段約定，係上訴人應負之義務，暨該「本劇上映於
各電視台首次播出之片頭曲、片尾曲必須使用本合約曲目」文句
，係列於上訴人應負如何義務及有何權利之下，可見負系爭電視
劇於各電視台首次播出之片頭曲、片尾曲必須安排使用系爭合約
曲目之義務者為上訴人，而非被上訴人。至證人吳怡芬證稱：我
認為應該由乙○○負責安排功夫狀元劇的片頭、片尾曲等語，要
係依自己認定及見解而為意見之表達，無從據為有利於上訴人之
認定。故上訴人依給付遲延、給付不能之規定解除契約，均非合
法，其依契約解除後之法律關係請求被上訴人返還預付款三百五
十萬元及賠償損害一百七十五萬元並均加付法定遲延利息，為無
理由，不應准許。爰廢棄第一審所為上訴人勝訴部分之判決，改
判駁回其在第一審之訴，及駁回其上訴，經核於法並無違誤。上
訴論旨，指摘原判決違背法令，求予廢棄，非有理由。末查上訴
人並未依系爭契約第九條約定請求被上訴人返還預付款，本院自
不能予以審酌，併予敘明。
據上論結，本件上訴為無理由。依民事訴訟法第四百八十一條、
第四百四十九條第一項、第七十八條，判決如主文。
中    華    民    國  九十八  年    四    月   十六   日
                      最高法院民事第七庭
                          審判長法官  劉  福  來
                                法官  陳  國  禎
                                法官  陳  重  瑜
                                法官  吳  麗  女
                                法官  簡  清  忠
      本件正本證明與原本無異
                                      書  記  官
中    華    民    國  九十八  年    四    月  二十八  日
                                                      Ｑ


司法院資訊處製作；財團法人民間司法改革基金會備份。
